【裁判字號】    89,易,1181
【裁判日期】    900727
【裁判案由】    詐欺
【裁判全文】
臺灣嘉義地方法院刑事判決                        八十九年度易字第一一八一號
    公  訴  人  臺灣嘉義地方法院檢察署檢察官
    被      告  甲○○
    被      告  乙○○
右列被告因詐欺案件，經檢察官提起公訴（八十九年度偵字第三三三號、八十九年度
偵緝字第四五號），本院判決如左：
    主  文
甲○○、乙○○共同連續意圖為自己不法之所有，以詐術使人將本人之物交付，各處
有期徒刑柒月。
    事  實
一、甲○○、乙○○係姊妹關係，其二人共同基於意圖為自已不法所有之概括犯意聯
    絡，連續於民國八十三年八月十日、八十四年二月二十五日及八十四年五月五日
    ，推由乙○○擔任會首，在嘉義市○○街一七三之二號甲○○之住處，共同向吳
    豐玉、戊○○○、丁○○○召集每月一萬元及五千元不等之互助會，並趁其等與
    會員互不認識之機會，於上開互助會之會單上虛列方太太、林太太、劉太太、余
    太太、阿香、阿英、娟娟、老爹、小品、一品等會員名單，致吳豐玉、戊○○○
    、丁○○○陷於錯誤，而信以為真如數交付會款，供其等週轉及花用，總計詐得
    金額共計新台幣七十四萬二千元。嗣於八十五年六月間，甲○○、乙○○突然宣
    布倒會，經吳豐玉、戊○○○、丁○○○催討會款無著及互相查證，始知悉上情
    。
二、案經吳豐玉、戊○○○、丁○○○之子丙○○訴由臺灣嘉義地方法院檢察署檢察
    官偵查起訴。
    理  由
一、訊據被告甲○○、乙○○對於右揭事實均矢口否認，被告甲○○辯稱：上開互助
    會均係由被告乙○○所召集，並由被告乙○○擔任會首，伊僅提供上揭住處供其
    開標云云；被告乙○○則以：會單上所載之會員均為真實，伊並無虛列會員名單
    之情云云置辯。經查，右揭事實，業據告訴人吳豐玉、戊○○○、丁○○○之子
    丙○○迭次於偵查中及本院調查、審理時供述綦詳，並有其等所提供之會單附於
    偵查卷可稽，參以被告乙○○於本院調查時供稱：「（問：會員是何人？）都是
    朋友，上班的小姐，我開計程車載他們認識的」、「（問：你都如何與他們聯絡
    與收會錢？）他們都會叫我的車，然後給我會錢」、「（問：會簿上方太太、林
    太太、劉太太、余太太、阿香、阿英、娟娟、老爹、小品、一品等人的本名各為
    何？）我不知道，因為我們平常就這樣稱呼，他們要叫車都會叫我的車，這幾個
    人都是我開車認識的」、「（問：你會簿等資料現在在何處？）我搬家時不見了
    」等語（見本院九十年一月十二日訊問筆錄及九十年七月十三日審判筆錄），衡
    之時下一般互助會，擔任會首之人豈有可能隨便找尋會員，甚且向開計程車所認
    識本屬毫無干係且至多僅有數面之緣之乘客召會，而不留下任何聯絡電話或通訊
    地址，而甘冒遭倒會之風險；況被告乙○○既不否認尚欠告訴人等會款，衡情應
    當會保留相關資料，以便將來會員請求清償時有所憑據，竟以其搬家不見為由置
    辯，顯然被告乙○○係以虛偽不實之合會詐取上開告訴人等之會款無訛，益證被
    告乙○○於召集上開互助會時即有以上述虛列會員之方式詐騙告訴人等應無疑義
    。又被告甲○○於偵查中供稱：「（問：是否你要吳豐玉跟會？）是，吳豐玉去
    我家我問他是否要跟會」等語（見臺灣嘉義地方法院檢察署八十九年度偵緝字第
    四五號卷第二四頁背面），又於本院調查時供陳：「（問：會錢是何人收的？）
    我沒有收過」、「（問：你是否有召會員？）我沒有召會」等語（見本院九十年
    一月十二日訊問筆錄），其前後所供不一，已徵情虛；再參諸告訴人吳豐玉、戊○○○於偵查中分別供述：「（問：當初是何人找你跟會的？）是甲○○，因為
    他是我鄰居」、「（問：何人要你跟會？）是乙○○他說其中有一會是和甲○○
    合夥」、「（問：黃秋菊有無跟乙○○的互助會？）有，都是在甲○○家開標，
    錢也交給甲○○，我有看過黃秋菊拿會錢給甲○○」、「（問：被告二人在互助
    會時是做何事？）都是在甲○○家開標，開標時都是甲○○出面的，乙○○有出
    面二、三次，收錢都是甲○○收的，甲○○也有打電話通知去開標：：：」等語
    （分別見臺灣嘉義地方法院檢察署八十九年度偵緝字第四五號卷第二四頁正、背
    面及臺灣嘉義地方法院檢察署八十八年度他字第六六三號卷第九頁背面、第十頁
    正面、第二二頁正面），復於本院調查時供稱：「我三個會都有跟，都是甲○○
    向我召的：：：」、「（問：你們去開標時是何人主持的？）被告甲○○，每一
    會都是他收的，他收完再拿給他妹妹」、「（問：當初你們跟會的時候何人是會
    首？）被告乙○○說他們兩人要公家」等語（見本院九十年一月十二日訊問筆錄
    ），互核其等於偵查中及本院調查時所供均相符，足以採信，益見被告甲○○所
    辯，要無足取，益徵被告二人所邀集之三組互助會均確有利用虛列會員名單之情
    形，而使告訴人等陷於錯誤繳納會款，是其二人所辯無非事後卸責之詞，應不足
    取，本件事證明確，被告二人犯行堪予認定，應依法論科。
二、被告甲○○、乙○○於會單上虛列會員名單，致不知情之告訴人吳豐玉、戊○○○、丁○○○均陷於錯誤，如數交付會款，是核被告二人所為，係犯刑法第三百
    三十九條第一項之詐欺取財罪。而被告二人具有犯意之聯絡及行為之分擔，均為
    共同正犯。又被告二人先後多次詐欺取財之犯行，時間緊接，方法相同，觸犯構
    成要件相同之罪名，顯係基於概括犯意反覆為之，均應依刑法第五十六條連續犯
    之規定論以一罪，並加重其刑。而被告二人之上開行為，同時詐騙吳豐玉、戊○○○、丁○○○，致其等陷於錯誤因而交付財物，係一行為侵害數法益，觸犯數
    詐欺取財罪名，為同種想像競合犯，應依刑法第五十五條想像競合犯之規定，從
    一重之連續詐欺取財罪處斷。爰審酌被告二人犯罪之動機及目的在於取得資金供
    自己不法所有挪為他用、其利用與告訴人間均為朋友、鄰居，具有長久信賴關係
    與情誼之犯罪手段、犯罪惡性，犯罪後缺乏解決誠意及犯罪後之態度等一切情狀
    ，分別量處如主文所示之刑，以示懲儆。
據上論斷，應依刑事訴訟法第二百九十九條第一項前段，刑法第二十八條、第五十六
條、第三百三十九條第一項、第五十五條，罰金罰鍰提高標準條例第一條前段，判決
如主文。
本案經檢察官陳連發到庭執行職務。
中      華      民      國    九十      年      七      月    二十七    日
                                臺灣嘉義地方法院刑事第一庭
                                        法  官  黃  仁  勇
右正本證明與原本無異。
如不服本判決，應於判決送達後十日內向本院提出上訴狀( 應附繕本 )。
中      華      民      國    九十      年      八      月        一    日
                書記官  呂  權  芳
附錄本案論罪科刑法條全文：
刑法第三百三十九條第一項：
意圖為自己或第三人不法之所有，以詐術使人將本人或第三人之物交付者，處五年以
下有期徒刑、拘役或科或併科一千元以下罰金。


司法院資訊處製作；財團法人民間司法改革基金會備份。
